臺灣桃園地方法院民事簡易判決
110年度壢簡字第1553號
原      告  林雨涵  

訴訟代理人  楊凱雯律師
被      告  曾金漢  

上列當事人間請求返還墊款事件，本院於民國111年7月7日言詞
辯論終結，判決如下：
    主    文
原告之訴及假執行之聲請均駁回。
訴訟費用由原告負擔。
    事實及理由
一、原告主張：原告於民國105年間因任職於法律事務所，負責
    客戶聯繫、財務收款等行政庶務，原告母親之同事即被告曾
    金漢，因訴外人即被告弟弟曾金華遭訴外人即曾金華同事李
    勝家毆打致重傷，被告委任原告任職之法律事務所律師即訴
    外人劉安桓律師處理法律訴訟案件，並由原告向被告收取律
    師費用，因被告無力負擔律師費用，請求原告幫忙協助代墊
    ，因被告曾向原告借貸，故原告受被告萬般拜託之下，同意
    代其清償律師費用，兩造間成立民法第311條第1項第三人清
    償，經債權人即劉安桓律師之承認而生清償之效力。原告共
    為被告代墊新臺幣(下同)190,000元律師費用，包含105年2
    月20日偵查中告訴之委任費用90,000元、105年8月9日刑事
    一審調解及和解委任費150,000元（代墊金額為100,000元）
    ，而被告曾分別於107年4月清償30,000元、107年9月6日清
    償100,000元，尚有偵查程序律師費用60,000元未返還，為
    此，爰依民法第311條第1項前段及民法第312條規定提起本
    件訴訟等語。並聲明：（一）被告應給付原告60,000元，及
    自起訴狀繕本送達翌日起至清償日止，按年息5％計算之利息
    。（二）願供擔保，請准宣告假執行。
二、被告則以：被告因為跟原告母親是同事，才知道原告在法律
    事務所工作，並請原告協助曾金華之訴訟，偵查律師費用90
    ,000元，被告分別於105年2月20日交付原告60,000元、同年
    3月20日給付30,000元，再叫原告轉交劉安桓，沒有叫原告
    代墊等語，資以抗辯。並聲明：如主文第1項所示。
三、原告主張被告曾透過其委任其任職之法律事務所劉安桓處理
    曾金華與李勝家間刑事案件，約定酬金為偵查律師費用90,0
    00元、刑事一審調解及和解委任費用150,000元等情，有委
    任契約、和解書等件附卷可參（見本院卷第5至7頁），且為
    被告所不爭執，堪信為真實。
四、原告另主張其與被告約定先由原告代墊刑事偵查律師費90,0
    00元，被告尚欠60,000元未清償等情，為被告所否認，並以
    前詞置辯，經查：
(一)按當事人主張有利於己之事實者，就其事實有舉證之責任。
    民事訴訟法第277條前段定有明文。主張法律關係存在之當
    事人，僅須就該法律關係發生所須具備之特別要件，負舉證
    之責任，至於他造主張有利於己之事實，則應由他造舉證證
    明（最高法院48年台上字第887號判例意旨參照）。原告主
    張其與被告約定由其代墊律師費一節，為被告所否認，依上
    開說明，原告應就其主張負舉證責任。
(二)原告固稱其為被告代墊105年2月20日偵查中告訴之委任費用
    90,000元，並提出兩造對話錄音檔及譯文、安成國際法律事
    務所收款單等件為據（見本院卷第18至20頁、第40、41頁）
    ，經查，參兩造對話譯文所載：「原告：到我們公司簽9萬.
    ..我就給我們公司9萬，那中間這些錢是誰付的？當然是我
    啊！被告：你...你說你公...問...問你所長可不可以...可
    以這樣給我這樣分期？我叫你問了你也問了啊！你現在變成
    說全部我的錯！對嗎？」、「原告：那為什麼我打給你都不
    接？被告：我老婆都知道，他只有錢的事情不知道。…原告
    ：喔所以你們兩個兩...兩夫妻講好來騙我？被告：沒有，
    沒有講好，錢的事情他不知道，我跟你坦白講錢的事情他不
    知道，我不給他知道我也跟你講過，錢我不讓我老婆知道，
    其他他都知道怎麼不知道呢？」、「原告：好，對不起我..
    .我們現在平心靜氣的講，當時是不是你告訴我說因為你老
    婆錢都是你老婆管的，所以你要跟我分期，有這回事吧！被
    告：我沒有，我能不能分期給，我有問你，你也有問律師說
    可以，可以那樣，是你這樣講的嘛！」、「原告：那我...
    我每一期幫你付你...我每一期幫你出了。被告：沒有，你
    現在這樣講就變成說，我冤枉你啊！你...你在我面前講說
    我問律師可以的話，可以的話我...我就我可以我就分，不
    然真的沒辦法，我這樣...原告：我們公司本來就規定不行
    啊！我們一開始就有跟你講啊！」等語，有對話譯文1份在
    卷可參（見本院卷第18至20頁），對話內容為原告稱其替被
    告代墊律師費用，被告則稱是律師同意分期，並否認原告有
    代墊費用等情，是此證據無法認定原告有替被告代替偵查律
    師費用。復參原告提出之安成國際法律事務所收款單所示，
    雖分別記有「暫先替曾金漢代墊偵查中（重傷害案）之律師
    費」、「暫先替曾金漢代墊刑事一審（重傷害案）之律師費
    」，有該收款單2份在卷可參（見本院卷第40、41頁），惟
    其上僅有原告簽名，並無被告簽章，是此份證據亦不足證兩
    造間成立代墊之法律關係。
(三)此外，原告稱被告曾向臺北律師公會申訴，經臺北律師公會
    北律倫調字第00000000號決議不予處分等語，有臺北律師公
    會111年3月7日北律文字第1110405號函暨臺北律師公會律師
    倫理風紀案件決定書1份為證（見本院卷第21至27頁），然
    前揭臺北律師公會律師倫理風紀案件決定書至多僅能證明兩
    造間有代墊律師費用之爭議，不足推認原告有代墊之事實。
    再原告亦未提出其稱被告於107年4月清償30,000元之證據，
    綜觀上情，原告所舉證據均不足證其有替被告代墊偵查律師
    費用之情，則原告依民法第311條第1項前段及民法第312條
    規定請求被告返還代墊費60,000元，為無理由。
五、綜上所述，原告依民法第311條第1項前段及民法第312條規
    請求被告給付原告60,000元，及自起訴狀繕本送達翌日起至
    清償日止，按年息5％計算之利息，並無理由，應予駁回。至
    原告敗訴部分，其假執行之聲請即因訴之駁回而失所依據，
    併予駁回之。
六、本件事證已臻明確，兩造其餘攻擊防禦方法及所提證據，於
    判決結果不生影響，爰不逐一論列，併此敘明。
七、訴訟費用負擔之依據：民事訴訟法第78條。
中　　華　　民　　國　　111 　年　　8 　　月　　25　　日
                  中壢簡易庭      法  官  張得莉
以上為正本係照原本作成。
如不服本判決，應於送達後20日內，向本院提出上訴狀並表明上
訴理由，如於本判決宣示後送達前提起上訴者，應於判決送達後
20日內補提上訴理由書（須附繕本）。
如委任律師提起上訴者，應一併繳納上訴審裁判費。
中　　華　　民　　國　　111 　年　　8 　　月　　25　　日
                                  書記官  鄭涵勻